【裁判字號】    97,重訴,65
【裁判日期】    980821
【裁判案由】    損害賠償
【裁判全文】
臺灣新竹地方法院民事判決              97年度重訴字第65號
原      告  戊○○
兼  上一人
法定代理人  庚○○
原      告  己○○
上三人共同
訴訟代理人  曾桂釵律師
被      告  乙○○
訴訟代理人  林言丞律師
複代理人    甲○○
上列當事人間損害賠償事件，本院於民國98年8月6日言詞辯論終
結，判決如下：
    主      文
原告之訴及假執行之聲請均駁回。
訴訟費用由被告負擔。
    事實及理由
甲、程序方面
    原告戊○○於本件侵權行為事故發生後，精神狀態已達心神
    喪失致無法處理自己事務之程度，經本院以97年度禁字第5
    號裁定宣告為禁治產人，由其配偶庚○○為其監護人，本件
    起訴係由原告戊○○監護人即法定代理人庚○○委任訴訟代
    理人為之，訴訟之合法要件具備，並不因原告戊○○受禁治
    產宣告而影響，合先敘明。
乙、實體方面
一、原告主張：
（一）緣被告欲拆除鐵皮屋重建，乃雇請包含原告戊○○在內數
      名臨時工，幫忙拆除其鐵皮屋內之裝潢，一天工資新臺幣
      （下同）1,500元，自民國（下同）96年11月1日開始施工
      ，惟被告自始至終未提供安全帽，亦未設置防護墊、防護
      網等安全設施，即令工人拆除天花板之陳設；開工翌日即
      96 年11月2日，高齡64歲之原告戊○○想稍作休息而不欲
      前往施工，然因該鐵皮屋涉及多起刑案，被告急於拆除殆
      盡，當日一早即撥打數通電話催促原告戊○○前去施工，
      更於當日上午10時親往原告戊○○家中懇請其去上工，原
      告戊○○囿於人情壓力遂答應，並於下午上工，嗣約下午
      1時左右，原告戊○○失足從高處摔落，摔落時頭部赤裸
      撞擊桌子再跌落地面，頓時失去意識，經緊急送至為恭紀
      念醫院急救卻未見好轉，一直仰賴呼吸器維持生命，後經
      醫院診斷為植物人，並經本院宣告禁治產。然事發後，被
      告對此事多所規避，雖曾到醫院探望原告戊○○三次，惟
      迄未賠償分文，工資也分文未領到，原告庚○○及子女遂
      在親友陪同下至村長處與被告理論，詎被告仗著與村長為
      親戚關係，揚言原告一家沒錢打官司，要原告同意以50萬
      元和解了事，否則將什麼都拿不到，態度囂張、毫無誠意
      。原告一家對被告之處理方式忿忿不平，無法接受，業已
      提出刑事過失致重傷害之告訴，由本院地檢署偵辦中，並
      向本院聲請准予對被告之財產實施假扣押，惟被告於97年
      1月18日即將名下所有不動產全贈與其妻張妹，其他存
      款、股票亦全脫產。
（二）按僱傭者，謂當事人約定，一方於一定或不定之期限內為
      他方服勞務，他方給付報酬之契約，民法第482條定有明
      文；就其成立要件而言，僱傭契約在受僱人一方，僅止於
      約定為僱用人供給一定之勞務，即除供給一定勞務之外，
      並無其他目的，亦僅約定對於受僱人一定勞務之供給而與
      以報酬，縱使受僱人供給之勞務不生預期之結果，仍應負
      給與報酬之義務，此有最高法院45年台上字第1619號判例
      可參。依前開規定與說明，兩造間之法律關係應屬僱傭關
      係，而非承攬，且北區勞動檢查所98年2月18日勞北檢營
      字第0985010118號函亦謂：「…本案並不排除有民法上僱
      傭關係之可能性…」。再參以證人丙○、丁○○曾到庭證
      稱被告曾於96年11月25日自述以一天工資1,500元請原告
      戊○○拆除鐵皮屋內物品等語（見97年10月23日言詞辯論
      筆錄、97年11月27日言詞辯論筆錄），換言之，每天拆除
      多少在所不問，每工作一天就應給付1,500元。是雖本院
      刑事庭駁回原告戊○○之交付審判聲請，認定被告非勞動
      基準法及勞工安全衛生法之「雇主」，惟依前揭判例意旨
      ，其二人間應屬民法之僱傭關係。
（三）按受僱人服勞務，其生命、身體、健康有受危害之虞者，
      僱用人應按其情形為必要之預防，民法第483條之1定有明
      文。且被告明知原告戊○○並非從事拆除工作之人，為己
      之便及節省費用，而僱用原告戊○○等臨時工為其工作，
      尤應盡到危險預防之義務，以保護受僱人之生命、身體、
      健康安全。又前開條文之預防義務究為何，未見明文規定
      ，應類推適用勞工安全衛生法第5條第1項之規定，提供安
      全防護措施，例如提供安全帽、告知房屋結構安全問題，
      惟被告完全未為任何預防，實已違反保護他人之法律，構
      成侵權行為，原告戊○○爰依民法第184條第2項、第193
      條第1項及第195條第1項之規定請求被告損害賠償；原告
      庚○○、己○○則依民法第195條第3項之規定請求被告損
      害賠償。
（四）茲就原告等依法得請求之賠償範圍，臚列如下：
  １、原告戊○○部分：
   (1)醫療費用支出共計7,943元。
   (2)增加生活上之需要費用18,937元：
      原告除了醫療費用支出外，尚有生活上必要費用之支出，
      如抽痰包、紙尿褲、看護墊、胃管等耗材，目前共支出生
      活上之必要費用18,937元。
   (3)看護費用3,508,636元：
    已支出部分：
      原告戊○○於96年11月2日至96年11月20日、97年3月2日
      至97年3月4日、97年4月4日至97年4月18日住院期間交由
      專人照顧，分別支出看護費用28,933元、5,500元、30,
      250元；96年11月21日至96年12月29日則交由原告己○○
      親自全天候看護，共計39天，以每日2,000元計算，共支
      出78,000元（計算式：2000×39＝78000）；96年12月29
      日至97年2月間、97年3月8日至97年4月3日分別居住於東
      照照護機構及為恭醫院附設居家護理中心，分別支出
      71,212元、30,018元。是原告戊○○自96年11月2日起至
      97年4月18日止，共計業已支出看護費用243,913元（計算
      式：28933＋5500＋30250＋78000＋71212＋30018＝
      243913）。
    未來需支出部分：
      原告戊○○自97年3月8日開始入住為恭醫院附設居家護理
      中心迄今，每月包含病房、耗材等費用需花費30,018元，
      有為恭紀念醫院費用收據可稽，因此每年之看護費為
      360,216元（計算式：30018×12＝360216）。按內政部統
      計處96年國人零歲平均餘命男性為75.9歲，原告戊○○現
      年64歲，其餘命為10.09歲，則其未來看護費用依霍夫曼
      式扣除中間利息為3,264,723元【計算式：360216×8.000
      0000（即10年之霍夫曼係數）＋360216×0.09×（9 －
      0.0000000）＝0000000】。
   (4)精神慰撫金100萬元：
      被告之侵權行為致原告戊○○發生意外，成為植物人，對
      外界毫無反應，仰賴醫療設備維持生命，全身插管只能進
      食流質食品，又因長期躺在病床上致雙腳萎縮，造成血液
      循環不良，被迫於3月17日開刀切除左腳四根腳指，飽受
      身體、健康上之折磨，活著比死更無尊嚴，亦受有精神上
      之痛苦，爰依民法第195條第1項規定請求被告給付精神慰
      撫金100萬元。
  ２、原告庚○○部分：
      茲因被告之侵權行為致原告戊○○成為植物人，其配偶即
      原告庚○○受到極大之精神折磨，今後要撫養、照顧原告
      戊○○，且少年夫妻竟不能老來相伴，晚景淒涼，自受有
      重大精神痛苦，爰依民法第195條第3項規定請求被告給付
      精神慰撫金100萬元。
  ３、原告己○○部分：
      因被告之侵權行為致原告戊○○現成為植物人，原告己○○為原告戊○○之次子，向與父母同住，與父親戊○○感
      情甚篤，自原告戊○○入院以來，原告己○○為救回父親
      ，照顧之事均親力親為，甚至為全心致力於照顧父親，毅
      然辭去工作，直到醫生宣布確定成為植物人不會醒來，才
      恢復工作。為替父親討回公道，更勞心勞力四處奔波走訪
      各人士單位尋求協助，老父晚年頓成無知覺之人，身為人
      子之痛苦難以言喻，爰依民法第195條第3項規定請求被告
      給付精神慰撫金50萬元。
（五）對被告抗辯之陳述：
  １、依署立新竹醫院97年2月22日新醫歷字第0970000996號函
      文以觀，原告戊○○於96年5月30日至96年10月17日於署
      立新竹醫院之就醫紀錄並無高血壓症狀之記載，而該函記
      載原告戊○○於88年9月15日及88年9月17日「高血壓」，
      純係當次因病就醫而引發，並非原告戊○○平時就有高血
      壓病症，此見原告戊○○自96年5月30日至96年10月17日
      各次門診時均無高血壓即可知，故該函結論謂：「故本院
      就診之記載來看無法預測病人會有併發腦中風或突然昏迷
      之可能。但亦無法全然斷言任何人無此可能」。然被告於
      97年11月27日開庭時竟截取最後一句，主張「新竹醫院函
      文結論有寫不排除當時原告戊○○有高血壓引發中風的情
      形」，實荒謬至極。另原告戊○○受傷後於為恭醫院就診
      ，該院診斷證明及病程紀錄單記載原告戊○○係因嚴重頭
      部外傷施行開顱手術移除血腫，「併發左中大腦動脈梗塞
      」，並非原告戊○○原本即高血壓。
  ２、被告辯稱其與原告戊○○間乃承攬關係，並謊稱96年11月
      25日在里長家談和解時係稱以8,000元承包給原告戊○○
      云云，惟證人丁○○於98年11月27日到庭證稱被告當天並
      沒有說4到5天可以完成工程，用8,000元包給原告戊○○
      做等語，足證被告前開所言不實。
  ３、至於被告主張證人丁○○之證詞或因誤會被告之語，或故
      意曲解被告之意，故其證詞不足採信云云。然當日在場之
      人尚有證人丙○等人，其中丙○於97年10月23日到庭證稱
      ：「當時里長、乙○○都在那，里長要我們提問問題，因
      為大家不知如何提問，後來由乙○○先陳述他發生的事，
      我印象中他說他一天用1,500元請原告戊○○工作，他說
      他願意包一個紅包，要我們不要問紅包的數額，他有說紅
      包他會包到滿」等語，核與證人丁○○97年11月27日所證
      ：「（問：被告當時有提到他請原告戊○○去他家拆鐵皮
      屋是用何方式？）被告是最後進來的，當時里長問大家要
      如何解決，被告就說我請原告戊○○一天1,500元來拆鐵
      皮屋裡面的東西，要他如何解決，還說他有說第二天很晚
      ，原告戊○○還沒有來工作，所以他有去他家找他來工作
      」等語情節相符，確係被告自己當著眾人面說明一天
      1,500元請原告幫他工作。被告否認證人丁○○之證詞，
      殊無理由。
  ４、又被告辯稱其並無到現場監工及為工作上指示，故其與原
      告戊○○間係承攬關係，而非僱傭關係云云。惟據證人丁○○前開證詞以觀，可知被告在事發當日去現場發現原告
      尚未去工作，乃到原告家中命原告去工作，足見被告有到
      現場指揮監督，且因一天工資為1,500元，故被告發現原
      告遲到，乃逕行到家中命原告去工作，以免吃虧。由此即
      可證明被告否認有到現場監工及為工作上之指示，係卸責
      之詞，否則其怎能立刻知道原告未去工作？就此，被告雖
      引用訴外人朱吉雄於刑事偵查中之證詞，惟訴外人朱吉雄
      原先於警詢時陳述其在96年11月1日上午7點半開始工作，
      嗣於偵查中竟改口稱96年11月1日原告戊○○先去拆，其
      係在96年11月2日早上7點半過去幫忙，藉此營造其係原告
      戊○○請去幫忙之小工，而原告戊○○與被告係承攬關係
      ，其陳述前後顯不一致，況訴外人朱吉雄乃被告之親表弟
      ，其於偵查中之證詞全係偽證，原告戊○○根本不認識訴
      外人朱吉雄，然其竟稱係原告戊○○僱請其幫忙工作，且
      其對於工資如何計算、雇主受傷後為何繼續工作及嗣後向
      誰領工資等問題均支吾其詞，復參以其與被告乃表兄弟至
      親之關係，是其稱係受僱於原告戊○○而在表兄之鐵皮屋
      內工作，不足採信。再者，綜合證人丙○、丁○○之上述
      證詞可知，原告為被告服勞務，被告給付原告報酬，其報
      酬之計算及給付方式是以日計，並非以完作一定之工作為
      給付之條件。換言之，每天拆除多少，是否拆完，均在所
      不問，每工作一天就應給付1,500元，依最高法院45年台
      上字第1619號判例意旨，符合民法僱傭之要件，即縱使受
      僱人供給之勞務不發生預期之結果，僱用人仍應負給付報
      酬之義務，故本件顯係民法482條所定僱傭契約關係，而
      非承攬。如係承攬契約，承攬人只須於約定時間完成一個
      或數個特定工作，遲延完成時需負賠償責任，被告何必親
      到原告家中叫原告去工作？
  ５、另被告辯稱該鐵皮屋之天花板僅6呎高，欲拆除無必要爬
      上天棚，故原告戊○○之受傷與被告之行為或不行為間並
      無任何因果關係云云，惟原告於施工中爬上天棚，自係工
      作所需，其原因可能係因天棚勾扯不下來，感覺有異樣必
      需上去察看，否則斷無可能無故上天棚。且進行有高度之
      拆除工作，為免屋內物品掉落傷及人身安全，被告本應詳
      細告知結構及物品詳情，況該鐵皮屋乃多年之違章建築，
      更須因應此種狀況，而為工人準備相關之安全防護措施，
      本件被告若有為此之告知及預防，就不會發生本案，兩者
      間具有因果關係。
（六）為此聲明：
  １、被告應給付原告戊○○4,535,516元，及自起訴狀繕本送
      達翌日起至清償日止按年息百分之5計算之利息。
  ２、被告應給付原告庚○○100萬元，及自起訴狀繕本送達翌
      日起至清償日止按年息百分之5計算之利息。
  ３、被告應給付原告己○○50萬元，及自起訴狀繕本送達翌日
      起至清償日止按年息百分之5計算之利息。
  ４、第一、二、三項聲明，原告願供擔保，請准予宣告假執行
  。
二、被告則以：
（一）被告曾於96年11月1日委託原告戊○○拆除鐵皮屋，而該
      鐵皮屋之拆除可分為三部分，首先拆除電線，其次則為拆
      除內部裝潢及隔間，最後方拆除鐵皮屋外殼，而原告戊○○係負責拆除內部裝潢及隔間部分，至於電線及鐵皮屋外
      殼之拆除則由被告另外發包委請他人拆除。96年11月2日
      中午12時許，訴外人即原告戊○○僱請之工人朱吉雄前來
      被告家中告知原告戊○○跌落工作現場後不省人事，被告
      旋即趕至鐵皮屋現場，並開車將倒地之原告戊○○送往醫
      院急救，經醫院急診室對原告戊○○進行X光掃瞄後，被
      告聽聞院方人員互相談及原告戊○○有腦中風現象。此後
      ，被告基於發包者之道德立場，亦固定每星期探望原告戊○○一至二次。
（二）事發當日，被告趕至現場僅見原告戊○○倒地，四周均無
      異狀，且原告戊○○之身體亦無任何外傷，被告對於原告
      戊○○為何跌倒亦茫然不知。嗣被告經同村之人告知原告
      戊○○有高血壓病史，並於新竹省立醫院固定就診，參以
      被告送原告戊○○至醫院急救時，曾聽聞院方急診人員談
      及原告戊○○當時有腦中風現象，故被告合理懷疑原告戊○○是否係因工作當時突發腦中風而導致跌倒。又被告於
      事發前對原告戊○○素患有高血壓等情毫不知悉，否則諒
      必不至再請其幫忙施工。
（三）按民法上之僱傭關係與承攬關係之最大區別，乃在於工作
      進行中是否有所指示。經查，被告發包與原告戊○○後，
      就工作如何進行，以及其他工作上之細節均未曾對原告詹
      何春為任何指示，此亦可觀訴外人朱吉雄於偵查時證稱於
      事發當日被告均未在工作現場為指示等證詞自明。故簡言
      之，原告戊○○僅需負責「將鐵皮屋拆除完畢」之目的即
      可，就此情節以觀，原告戊○○顯非受雇於被告應無疑問
      ，亦即兩造間之契約關係乃僅為承攬關係而非僱傭關係。
      而被告當初請原告戊○○前來幫忙拆除鐵皮屋時，係以市
      面之行情一天1,500元為計算標準，估計約四至五天可拆
      除完畢，故總計以8,000元發包給原告戊○○施作，被告
      並未曾說係以一天1,500元「僱請」原告戊○○施作，詎
      證人丁○○竟證稱其有聽到被告承認當初係以一天1,500
      元之工資請原告進行拆除工作等語，或係誤會被告之意，
      或係故意曲解被告之意，無論如何，均非事實。
（四）又原告所舉之最高法院45年台上字第1619號判例，與本件
      原告欲證明兩造間係屬僱傭關係並無任何關連，蓋上開判
      例重點在闡明只須服勞務，至於未生預期結果仍應負給付
      報酬義務。然如上所述，判斷僱傭或承攬之最大區別，應
      在於工作進行中是否有所指示。且若如原告云被告係以一
      天1,500元「僱請」原告戊○○，則為何被告未每天結算
      給付1,500元工資與原告戊○○？又為何原告戊○○復另
      外請訴外人朱吉雄前往幫忙？由此足證，被告係預定於原
      告戊○○完成鐵皮屋拆除工程後方一次將報酬給付予原告
      戊○○，此顯為承攬並非僱傭。又原告所舉之北區勞動檢
      查所函文僅謂「不排除」係僱傭關係，從而該函文係發回
      予勞工保險局「再為調查」爾，究竟是否為僱傭關係尚未
      確定；更況，行政機關之認定亦並不能拘束法院之認定。
（五）退步言之，縱令兩造間係僱傭關係，惟原告戊○○之受傷
      與被告之行為或不行為間並無任何因果關係，此參訴外人
      朱吉雄於刑事案件偵查時證稱現場之天花板僅有6呎高，
      欲拆除並無必要爬上天棚等證詞，可知原告戊○○係自行
      爬上天棚以致於自己不慎跌落，顯已無因果關係。且就此
      部分，刑事部分之不起訴處分、聲請再議駁回處分、交付
      審判駁回裁定，均一致認定原告戊○○之受傷與被告間並
      不存在任何因果關係，且前開駁回再議處分書理由即載明
      原告戊○○所施工之現場，其高度甚低，並不需要使用天
      棚，然究竟為何戊○○仍使用天棚攀爬其原因不明，故戊○○之受傷與被告之行為間已無因果關係。至於原告舉民
      法第483條之1規定主張被告有為原告戊○○準備天梯或安
      全帽等之必要預防義務云云，惟查，兩造間並非僱傭關係
      ，且縱認係僱傭關係，上開法文明定須受僱人服勞務，其
      生命、身體、健康「有受危害之虞者」，僱用人始應按其
      情形為必要之預防，而依訴外人朱吉雄前開證詞，即知原
      告戊○○無爬上天棚之必要，則被告即無為原告戊○○準
      備天梯或安全帽等之必要預防義務，故原告此部分主張亦
      顯無理由等語，以資抗辯。並聲明：原告之訴駁回。
三、原告主張原告戊○○於96年11月2日下午1時許，在被告所有
    位於新竹市○○路○段713號旁之鐵皮屋從事拆除該鐵皮屋內
    裝潢及隔間之工作時，不慎失足自鐵皮屋天棚摔落地面，受
    有頭部外傷合併硬腦膜下出血之傷害，經緊急救治後未見起
    色，經本院以97年度禁字第5號宣告為禁治產人等情，業據
    提出本院民事裁定一件為證，並為被告所不爭，自堪信原告
    此部分之主張為真實。
四、原告又主張被告以每日1500元之薪資僱傭原告戊○○從事拆
    除系爭鐵皮屋內裝潢工作，卻未提供安全帽，設置防護墊、
    防護網等安全設施，致原告戊○○失足從高處摔落，被告已
    違反民法第483條之1保護他人之法律，構成侵權行為，應對
    原告等人分別負損害賠償責任云云。惟為被告所否認，辯稱
    其當初請原告戊○○前來幫忙拆除鐵皮屋時，係以市面行情
    一天1,500元為計算標準，估計約四至五天可拆除完畢，而
    總計以8,000元發包給原告戊○○施作，並非僱傭關係；且
    縱認伊有不作為，亦與原告戊○○之受傷間無因果關係等語
    。是本件所應審究者厥為：本件原告戊○○與被告間就系爭
    鐵皮屋內裝潢拆除工作之施作究係屬承攬關係抑或係僱傭關
    係？原告戊○○之受傷與被告之行為或不行為間有無因果關
    係？敘之如下：
（一）按僱傭，謂當事人約定一方於一定或不定之期間內，為他
      方服勞務，他方給付報酬之契約。而承攬，乃當事人約定
      一方為他方完成一定之工作，他方俟工作完成給付報酬之
      契約。二者固同屬供給勞務之契約，惟承攬以依勞務使發
      生結果（工作完成）為目的之契約，供給勞務不過為其手
      段而已；僱傭則以供給勞務本身為目的之契約，亦即除供
      給勞務外，並無其他目的。此為二者區別之所在。
（二）查證人朱吉雄於本件被告被訴過失傷害一案偵查中證稱：
      「我認識戊○○2年多了，案發前1天傍晚5點左右，我在
      路上遇到戊○○，他問我要不要去工地幫忙拆裝潢，請我
      幫忙1、2天，我沒有問工錢怎麼算，戊○○也沒有說，我
      是11月2日早上7點30分過去幫忙，看到有一部分裝潢已經
      拆除，是戊○○前1天來拆的，我有準備1支挖板子用的工
      具和1支鐵鎚。我和戊○○都有自備安全帽，但都沒有使
      用，因為覺得不需要，鐵皮屋高度很低，我只有戴棉布運
      動帽，戊○○都沒有戴。」等語，業據本院依職權調取台
      灣新竹地方法院檢察署97年度偵續字第88號卷查明無訛（
      見前開卷宗之96年度他字第2405號卷第39、85、86頁），
      足見原告戊○○為拆除上開工程，另僱請朱吉雄幫忙。衡
      情原告戊○○如受僱於被告，何須另行僱請朱吉雄前往拆
      除？是原告主張兩造間為僱傭關係云云，已有可議。又兩
      造均不爭執被告係欲拆除系爭鐵皮屋重建，並將鐵皮屋內
      裝潢及隔間拆除部分交予原告戊○○施作，是被告之契約
      目的為「將鐵皮屋內裝潢及隔間拆除完畢」，原告戊○○
      提供之勞務不過為達成契約目的之手段，尚難認系爭契約
      僅以原告戊○○單純提供勞務為目的而已。況被告之目的
      既為拆除系爭鐵皮屋，則原告戊○○如何拆除，被告實無
      庸過問，亦無在場指揮監督之必要，亦即原告戊○○對其
      工作之進行，具有相當之自由裁量權，毋庸受被告之指揮
      、監督，二人顯然欠缺人格上之從屬性，是被告抗辯其與
      原告戊○○之關係為承攬，而非僱傭，應堪採信。
（三）又原告雖以證人朱吉雄與被告係表兄弟，且前後證詞不一
      ，因認其於偵查中之證詞為虛偽，不足採信。並聲請傳喚
      證人丙○、丁○○等人到庭證稱渠曾聽聞被告稱其1天以
      1,500元請原告戊○○拆鐵皮屋內裝潢等語為證（見本院
      97年10月23日、11月27日言詞辯論筆錄）。惟查證人朱吉
      雄受僱原告戊○○從事上開拆除工作一節，業據其於警訊
      、偵查中為一致之證述，至其就部分案發細節供述縱有不
      一，或係因記憶不清所致，惟其已就受僱何人之重要事項
      供陳明確，復查無所述不可信之證據，自難僅因其部分細
      節供述不一，逕認證人朱吉雄所述均不可信，是原告依上
      開理由，質疑證人朱吉雄證述之真實性，尚無足採。又證
      人丙○、丁○○雖到庭證稱渠曾聽聞被告稱其1天以1,500
      元請原告戊○○拆鐵皮屋內裝潢等語。惟如前所述，判斷
      契約為僱傭或承攬，應從契約之目的性、指揮監督上之從
      屬性為綜合判斷，而非僅以二者形式上是否以日薪計算為
      標準。本件原告戊○○於工作次日即發生意外，前一日並
      未領薪，為兩造所不爭，是被告辯稱其係以一天1,500元
      為計算標準，估計約4至5天可拆除完畢，而總計以8,000
      元發包給原告戊○○施作云云，並非不可採信。況從系爭
      契約目的僅為拆除鐵皮屋內裝潢及隔間，且原告戊○○對
      其如何拆除之方式具有相當之裁量權，無須受被告之指示
      觀之，渠二人間應屬承攬關係，尚難僅以證人丙○、丁○○曾聽聞被告稱其1天以1,500元請原告戊○○拆除等語，
      即逕為認定渠二人間為僱傭關係。從而，原告戊○○與被
      告間既為承攬而非僱傭關係，則原告主張被告違反民法第
      483條之1僱用人對受僱人之保護義務之規定，並請求被告
      應負損害賠償責任云云，即無理由。
（四）次按損害賠償之債，以有損害之發生及有責原因之事實，
      並二者之間，有相當因果關係為成立要件，故原告所主張
      損害賠償之債，如不合於此項成立要件者，即難謂有損害
      賠償請求權存在，本院48年台上字第481號判例著有明文
      。又所謂相當因果關係，係指依經驗法則，綜合行為當時
      所存在之一切事實，為客觀之事後審查，認為在一般情形
      上，有此環境，有此行為之同一條件，均發生同一之結果
      者，則該條件即為發生結果之相當條件，行為與結果即有
      相當之因果關係。反之，若在一般情形上，有此同一條件
      存在，而依客觀之審查，認為不必皆發生此結果者，則該
      條件與結果並不相當，不過為偶然之事實而已，其行為與
      結果間即無相當因果關係，最高法院87年度台上字第154
      號民事裁判可資參照。查被告於事故發生當時並不在現場
      ，為兩造所不爭，又事故發生當時，朱吉雄不知原告戊○○係如何爬上天棚，亦不知原告戊○○如何摔落，而事故
      時天花板部分只剩輕鋼架，該天花板很低，約6呎多，拆
      除天花板不需要上到天花板，只要在地面用勾的就可以等
      情，業據證人朱吉雄於偵查中證述甚詳，核與證人即原告
      戊○○受傷後翌日始前往進行拆除鐵皮屋外部鐵皮及鋼架
      工作之曾楊明珠於偵查中證稱：「我去施工的第1天，庚○○和她兒子有來現場，說要看戊○○是從哪裡摔下來的
      ，我有將拆裝潢工人朱吉雄說的情形轉述給庚○○，我沒
      有看到戊○○發生意外的經過。該鐵皮屋的高度不高，只
      需鐵鎚之類之工具即可進行拆除，不需爬上天棚。」等語
      大致相符，業據本院依職權調取台灣新竹地方法院檢察署
      97年度偵續字第88號卷查明無訛（見前開卷宗之96年度他
      字第2405號卷第39、40、77頁），堪認原告戊○○拆除上
      開鐵皮屋內裝潢時，依理本無爬上天棚施工之必要，而被
      告於事故當時既未在場，自無可能指示原告戊○○爬上天
      棚施工，則原告戊○○爬上天棚即難遽認與本件施工有關
      。參以本件被告被訴過失傷害案件，經台灣新竹地方法院
      檢察署97年度偵字第3157號、97年度偵續字第88號兩度為
      不起訴處分，經該案告訴人即本件原告庚○○聲請再議，
      台灣高等法院檢察署檢察長認再議無理由，於97年10月22
      日以97年度上聲議字第5628號處分書駁回再議之聲請，原
      告庚○○再向本院聲請交付審判，復經本院以97年度聲判
      字第21號駁回聲請確定，其理由亦認被告與被害人受重傷
      間並無因果關係，業據本院依職權調取本院97年度聲判字
      第21號全卷核閱無訛，益徵被告與原告戊○○受傷間應無
      相當因果關係存在。
（五）綜上所述，被告與原告戊○○間，就系爭鐵皮屋內裝潢及
      隔間拆除工作，係成立承攬契約，而非僱傭關係；且原告
      戊○○受傷亦與本件施工無因果關係，依法應無須負賠償
      責任。從而，原告戊○○依民法第184條第2項、第193條
      第1項及第195條第1項之規定，請求被告賠償4,535,516元
      ；原告庚○○、己○○依民法第195條第3項之規定，請求
      被告各給付渠等100萬、50萬元，及分別自起訴狀繕本送
      達翌日起至清償日止按年息百分之五計算之利息，自非有
      據，應予駁回。又原告之訴既經駁回，其假執行之聲請亦
      失所附麗，應併予駁回。
五、本件判決之基礎已臻明確，兩造其餘之攻擊、防禦方法及舉
    證，核與判決結果無影響，爰不一一予以論列，併此敘明。
六、結論：本件原告之訴為無理由，依民事訴訟法第78條，判決
    如主文。
中    華    民    國    98    年    8     月    21    日
                  民事第二庭    法  官  楊明箴
以上正本係照原本作成。
如對本判決上訴，須於判決送達後20日內向本院提出上訴狀。
中    華    民    國    98    年    8     月    21    日
                                書記官  龔紀亞


司法院資訊處製作；財團法人民間司法改革基金會備份。
